臺灣桃園地方法院民事判決　　　　九十五年度訴字第三五九號
原　　　告　乙○○
法定代理人　丙○○
原　　　告　戊○○
法定代理人　鍾金順
　　　　　　溫玉寶
原　　　告　甲○○
法定代理人　甘霖鑠
共　　　同
訴訟代理人　卓聖園　律師
被　　　告　丁○○
　　　　　　　　　　三一號
訴訟代理人　陳俊隆　律師
上列當事人間請求損害賠償事件，原告就本院九十三年度壢交簡
字第一四六二號業務過失傷害刑事案件提起附帶民事訴訟，經本
院刑事庭以九十四年度壢交附字第四號裁定移送前來，於民國九
十六年七月二十三日言詞辯論終結，本院判決如下：
    主      文
被告應給付原告乙○○新臺幣陸仟玖佰壹拾參元，及自民國九十
四年一月十八日起至清償日止，按週年利率百分之五計算之利息
。
被告應給付原告戊○○新臺幣伍拾玖萬玖仟肆佰玖拾元，及自民
國九十四年一月十八日起至清償日止，按週年利率百分之五計算
之利息。
被告應給付原告甲○○新臺幣壹拾萬肆仟捌佰玖拾柒元，及自民
國九十四年一月十八日起至清償日止，按週年利率百分之五計算
之利息。
原告其餘之訴駁回。
訴訟費用由被告負擔貳拾肆分之貳，原告甲○○負擔貳拾肆分之
壹，原告乙○○負擔貳拾肆分之捌，其餘由原告戊○○負擔。
本判決第一項、第三項，得假執行；本判決第二項，於原告戊○○以新臺幣壹拾伍萬元為被告供擔保後，得假執行。但被告得各
以新臺幣陸仟玖佰壹拾參元（對乙○○給付部分）、伍拾玖萬玖
仟肆佰玖拾元（對戊○○給付部分）、壹拾萬肆仟捌佰玖拾柒元
（對甲○○給付部分），分別為原告三人供擔保後，免為假執行
。
原告其餘假執行之聲請駁回。
    事實及理由
一、程序方面：
　　按訴狀送達後，原告不得將原訴變更或追加他訴。但擴張應
    受判決事項之聲明者，不在此限。民事訴訟法第二百五十五
    條第一項但書第三款定有明文。本件原告起訴時原係聲明請
    求被告給付原告乙○○新臺幣（下同）一百零七萬元、原告
    戊○○三百四十萬元、原告甲○○四十萬元，及均自起訴狀
    繕本之送達翌日起至清償日止，按週年利率百分之五計算之
    利息，並願供擔保請准宣告假執行等語，嗣於民國九十五年
    五月二日具狀將渠等請求之損害賠償金額分別變更為二百七
    十六萬二千四百八十八元（乙○○）、六百三十七萬四千九
    百二十八元（戊○○）、四十五萬元（甲○○）等語，揆諸
    前開法文，原告所為聲明之擴張，自屬合法，應予准許，先
    予敘明。
二、原告起訴主張：（一）被告為從事駕駛業務之人，於九十三
    年二月二十日晚間下班後，駕駛車牌號碼7712-HC 號自用小
    客車，自景山交通公司出發後，沿桃園縣楊梅鎮台66線平面
    道路（按道路中央有高架道路）由東向西往觀音方向行駛，
    欲返回新竹縣新豐鄉之住處，於同日晚間約十時五十分許，
    行經台66線16.1公里處之交岔路口處時，遇紅燈竟未停止仍
    闖越前行，且疏未注意車前左側是否有來車要通過該交岔路
    口之狀況，即貿然以五十公里之時速超速往前駛入該交岔路
    口，適有原告乙○○騎乘車牌號碼FM8-062 號重型機車搭載
    原告甲○○及戊○○自其左側由南往北沿上開高架道路下之
    涵洞亦駛至該交岔路口，二車因閃煞不及，致被告所駕駛之
    上開自用小客車之左前輪處與原告乙○○所騎乘之前開機車
    之車頭相互碰撞，致機車人車倒地，原告乙○○因而受有右
    股骨幹開放性骨折、脛骨與腓骨閉鎖性骨折、臉部之開放性
    傷口、骨盆閉鎖性骨折等傷害，原告甲○○受有損傷後之硬
    腦膜外出血、右股骨骨折等傷害，原告戊○○受有左顱內出
    血、右橈骨、尺骨骨折等傷害。（二）被告因上開事故，經
    本院刑事庭於九十四年六月二十九日以九十三年度壢交簡字
    第一四六二號判決認定被告業務過失，判處有期徒刑肆月確
    定。被告不法侵害原告之權利，爰依民法第一百八十四條第
    一項前段、第一百九十三條第一項及第一百九十五條第一項
    規定，請求被告賠償原告所受之下列損害：１醫藥費：除健
    保給付外，原告乙○○自費支出計八萬一千零六十四元，原
    告戊○○自費支出計六萬四千六百四十二元，原告甲○○自
    費支出計三萬四千九百九十九元，原告乙○○僅請求被告賠
    償七萬元，至原告戊○○、甲○○依序請求被告賠償二十萬
    元、五萬元。２減少勞動能力之損失：原告乙○○、戊○○
    因前揭事故所致減少勞動能力比例依序為零點三七、零點八
    三，渠等於高職畢業後即原告乙○○自九十七年八月起、原
    告戊○○自九十五年八月起，即可得就業，距勞動基準法第
    五十四條第一項第一款所定勞工強制退休年齡六十歲止，各
    尚有四十一年、四十三年，每月所得依基本工資一萬五千八
    百四十元計算，再按複式霍夫曼計算法扣除中間利息後，則
    原告乙○○減少勞動能力所受損害為一百五十九萬二千四百
    八十八元（計算式：15840 ×12×0.37≒70330 ；70330 ×
    22.0000000≒0000000）， 原告戊○○減少勞動能力所受損
    害為三百六十七萬四千九百二十八元（計算式：15840 ×12
    ×0.83≒157766；157766×23.0000000≒0000000）。 ３增
    加日常生活之需要：原告因上述傷害而需復健，增加日常生
    活之照護，爰各請求十萬元（乙○○）、五十萬元（戊○○
    ）、十萬元（甲○○）。４慰撫金：原告乙○○因上開事故
    致其右股骨不癒合，右下股縮短三點五公分，額頭及臉部多
    處疤痕呈不規則狀，最長約七公分，其所受精神痛苦，自難
    形容，是請求慰撫金一百萬元；原告戊○○因前開事故遺有
    重度智能障礙、右關節韌帶斷裂喪失三分之一活動能力，終
    身需人照顧，其所受精神痛苦，筆墨難以形容，故請求慰撫
    金二百萬元；至原告甲○○因上述傷害，一度病危，歷經開
    顱手術，住院十七天，門診八次仍未痊癒，預定一年後再行
    手術摘除內固定鋼釘，其所受精神痛苦，難以言喻，爰請求
    慰撫金三十萬元。５合計原告向被告請求之金額分別為二百
    七十六萬二千四百八十八元（乙○○）、六百三十七萬四千
    九百二十八元（戊○○）、四十五萬元（甲○○）等語。並
    聲明請求：(1)被告應給付原告乙○○二百七十六萬二千四百
    八十八元、原告戊○○六百三十七萬四千九百二十八元、原
    告甲○○四十五萬元，及均自起訴狀繕本送達翌日起至清償
    日止，按週年利率百分之五計算之利息；(2)願供擔保請准宣
    告假執行。
三、被告則以：（一）否認被告有闖紅燈，又原告乙○○無照騎
    乘重型機車，超載其餘原告從前開高架道路下之涵洞駛出欲
    通過系爭交岔路口時，亦疏未注意車前右側之被告正欲駕車
    通過該交岔路口直行之狀況，即貿然騎乘機車駛入該交岔路
    口，致二車碰撞，對上開事故之發生亦有過失，依民法第二
    百十七條第三項規定，原告戊○○、甲○○應承擔其使用人
    即原告乙○○之過失，且原告均未依法配戴安全帽，原告就
    損害之發生或擴大既與有過失，爰請求准予減輕或免除被告
    之損害賠償責任。（二）關於原告主張之各項損害，意見如
    下：１醫療費用：對於原告有提出收據的部分即原告乙○○
    為八萬一千零六十四元、原告戊○○為六萬四千六百四十二
    元、原告甲○○為三萬四千九百九十九元不爭執，其餘無單
    據的部分則否認。２減少勞動能力之損失：原告因前開事故
    所受傷害均已痊癒至相當程度，原告未舉證證明其勞動能力
    減損之比例，是原告此部分之請求，應屬無據。３增加日常
    生活之需要：原告未舉證證明除醫療費用外，尚有何其他必
    要支出，故原告此部分之請求，亦無理由。４慰撫金：被告
    僅為國中學歷，職業為貨運車司機，收入不高，且被告之自
    用小客車因上開事故導致全毀，其身體亦有受傷，則衡諸兩
    造過失比率、身分、社會地位，知識水準及原告所受傷勢暨
    其他實際狀況，原告請求之慰撫金顯屬過高。（三）另被告
    於上開事故發生後，已分別給付原告乙○○三萬元、戊○○
    五萬元、甲○○三萬元，且原告已分別領得強制汽車責任保
    險理賠金，則原告向被告所得請求之賠償金額，自應扣除前
    述金額等語，資為抗辯。並聲明請求：１駁回原告之訴及其
    假執行之聲請。２如受不利判決，願供擔保請准宣告免為假
    執行。
四、兩造不爭執之事實：
（一）被告為從事駕駛業務之人，於九十三年二月二十日晚間下
      班後，駕駛車牌號碼7712-HC 號自用小客車，自景山交通
      公司出發後，沿桃園縣楊梅鎮台66線平面道路（按道路中
      央有高架道路）由東向西往觀音方向行駛，欲返回新竹縣
      新豐鄉之住處，於同日晚間約十時五十分許，行經台66線
      16.1公里處之交岔路口處時，適有原告乙○○騎乘車牌號
      碼FM8-062 號重型機車搭載原告甲○○及戊○○自其左側
      由南往北沿上開高架道路下之涵洞亦駛至該交岔路口，二
      車因閃煞不及，致被告所駕駛之上開自用小客車之左前輪
      處與原告乙○○所騎乘之前開機車之車頭相互碰撞，致機
      車人車倒地，原告乙○○因而受有右股骨幹開放性骨折、
      脛骨與腓骨閉鎖性骨折、臉部之開放性傷口、骨盆閉鎖性
      骨折等傷害，原告甲○○受有損傷後之硬腦膜外出血、右
      股骨骨折等傷害，原告戊○○受有左顱內出血、右橈骨、
      尺骨骨折等傷害，被告發現肇事後，旋以行動電話聯絡救
      護車後，即自行步行前往楊梅鎮之怡仁醫院就醫。
（二）上開事故，經本院刑事庭審理結果，以被告疏於注意，於
      行經上開交岔路口時，遇紅燈竟未停止仍闖越前行，且疏
      未注意車前左側是否有來車要通過該交岔路口之狀況，即
      貿然以五十公里之時速超速往前駛入該交岔路口，另原告
      乙○○從高架道路下之涵洞駛出欲通過系爭交岔路口時，
      亦疏未確實查看右側正有駕車超速行駛且闖紅燈意欲通過
      該交岔路口直行之狀況，即貿然前行駛入交岔路口，致二
      車碰撞，肇生本件事故，原告乙○○與被告均有疏未盡其
      應注意之義務而有過失，而於九十四年六月二十九日以九
      十三年度壢交簡字第一四六二號判決認定被告業務過失，
      判處有期徒刑四月確定。
（三）原告乙○○於上開事故發生時，並未取得普通重型機車駕
      駛執照，且原告三人均未配載安全帽，另亦有超過道路交
      通安全規則第八十八條第一項第二款機車附載一人之限制
      。
（四）因強制汽車責任保險所定原告三人遭逢上開車禍受傷之保
      險事故發生，原告三人分別已領得強制汽車責任保險理賠
      金五十一萬零六百五十元（乙○○）、一百十七萬四千六
      百七十五元（戊○○）、六萬四千六百零二元（甲○○）
      。另被告於系爭事故發生後，已分別給付原告乙○○三萬
      元、戊○○五萬元、甲○○三萬元。
五、按行車速度應依速限標誌或標線之規定，且汽車行駛至交岔
    路口，其行進、轉彎，應遵守燈光號誌之指示，遇紅燈時禁
    止通行，不得超越停止線或進入路口，又汽車行駛時，駕駛
    人應注意車前狀況，並隨時採取必要之安全措施，道路交通
    安全規則第九十三條第一項、第一百零二條第一項第一款、
    道路交通標誌標線號誌設置規則第二百零六條第五款第一目
    、道路交通安全規則第九十四條第三項分別定有明文。準此
    ，被告駕駛前揭汽車時，自應遵守上開規定，謹慎為之，且
    參以當時之情況，並無不能注意之情事，被告竟均未於注意
    及此，貿然違規駕駛致生碰撞，以致原告乙○○及其所搭載
    之原告甲○○、戊○○身體分別受有不爭執事項（一）所示
    之傷害，為兩造所不爭執，是被告對於本件車禍之發生，有
    未盡注意義務之過失，且其過失與原告等人所受之前開傷害
    間，具有相當因果關係。另原告乙○○於本件事故之發生時
    ，雖亦有疏未確實查看右側正有駕車超速行駛且闖紅燈意欲
    通過該交岔路口直行之狀況，即貿然前行駛入交岔路口，致
    二車避煞不及而相互碰撞，固堪認原告乙○○就系爭事故之
    發生亦有過失，然此僅係能否減免被告賠償責任之問題爾。
    是以，被告不法侵害原告等人之身體、健康，應堪認定。
六、又按因故意或重大過失不法侵害他人之權利者，負損害賠償
    ；又數人共同不法侵害他人之權利者，連帶負損害賠償責任
    ；另不法侵害他人之身體或健康者，對於被害人因此喪失或
    減少勞動能力或增加生活上之需要時，應負損害賠償責任不
    法侵害他人之身體、健康、名譽、自由、信用、隱私、貞操
    ，或不法侵害其他人格法益而情節重大者，被害人雖非財產
    上之損害，亦得請求賠償相當之金額；又損害賠償，除法律
    另有規定或契約另有訂定外，應以填補債權人所受損害及所
    失利益為限，民法第一百八十四條第一項前段、第一百八十
    五條第一項、第一百九十三條第一項、第一百九十五條第一
    項及第二百十六條第一項分別定有明文。本件被告過失不法
    侵害原告等人之身體健康，被告應負連帶損害賠償責任，已
    如前述，茲就原告等人分別請求之損害賠償項目及金額，析
    述如下：
（一）醫療費用：
    原告主張渠等因上開傷害就醫治療，已分別支出八萬一千零
    六十四元（乙○○）、六萬四千六百四十二元（戊○○）、
    三萬四千九百九十九元（甲○○）等情，業為被告於本院九
    十五年五月十六日行言詞辯論程序時所不爭執，原告等人就
    此部分費用之支出，堪認係屬增加生活上需要之必要支出，
    應由被告負擔，從而，原告等人關於此部分之費用，分別請
    求被告給付七萬元（乙○○）、六萬四千六百四十二元（戊○○）、三萬四千九百九十九元（甲○○），即屬有據。至
    原告其餘逾上開範圍之醫療費用支出之主張，業為被告否認
    在案，且原告就此並未提出任何證據供本院審認，則原告此
    部分之請求，自難自採認。
（二）喪失勞動能力損失：
  (1)原告乙○○、戊○○主張其因前揭事故所致減少勞動能力比
    例依序為零點三七、零點八三，渠等於高職畢業後即原告乙○○自九十七年八月起、原告戊○○自九十五年八月起，即
    可得就業，距勞動基準法第五十四條第一項第一款所定勞工
    強制退休年齡六十歲止，各尚有四十一年、四十三年，每月
    所得依基本工資一萬五千八百四十元計算，再按複式霍夫曼
    計算法扣除中間利息後，則原告乙○○減少勞動能力所受損
    害為一百五十九萬二千四百八十八元，原告戊○○減少勞動
    能力所受損害為三百六十七萬四千九百二十八元等語。
  (2)關於原告乙○○因遭逢系爭車禍事故，所減縮之勞動能力比
    例，經本院囑請託國立台灣大學醫學院附設醫院（下稱台大
    醫院）鑑定結果，認：原告乙○○前因系爭車禍致右股骨幹
    骨折、骨盆骨、折右脛骨骨折及顏面損傷，其右股骨及脛骨
    皆已接受手術固定。而張君受傷迄今已逾二年四個月，其股
    骨及脛骨骨折已逾合，下肢功能也多為正常，惟右下肢變短
    ，致兩腳不等長差異為三公分（無論從外型差異或是Ｘ光測
    量兩腿長之差異均為三公分以下），致使張君右足需墊腳跟
    走路，右足踝較為僵硬，活動範圍為六十度（左踝八十度）
    ，此狀況若未行切骨延長術，恐無法使兩腳等長，不能回復
    較正常之功能，惟可以右足鞋跟墊高代替，張君勞動能力減
    損約為百分之五以下等語，此有該院九十五年七月二十六日
    校附醫秘字第0950002867號、同年十一月十五日校附醫秘字
    第0950213029號函文各乙紙可參，復為兩造所不爭執，準此
    ，本院認關於計算原告乙○○勞動力減損之比率，應以百分
    之五為準。至關於原告戊○○因遭逢系爭車禍而減縮之勞動
    能力比例，經本院先後囑請台大醫院、行政院衛生署桃園療
    養院（下稱桃園療養院）分別就戊○○之肢體及精神狀態鑑
    定結果，台大醫院認：戊○○前因系爭車禍致頭部外傷、右
    前臂橈尺骨骨折（接受過骨折復位手術）及右肩鎖骨遠端骨
    折（採保守治療）。鍾君受傷迄今已逾二年四個月，右前臂
    骨折完全癒合，右上肢關節功能大致恢復，所留存少許限制
    ，包括右腕背屈三十度（左腕七十度）、右肘完全正常、右
    肩前屈一百度（左肩一百五十度）、外展七十五度（左肩一
    百十五度）、右肩鎖骨遠端輕度隆起，惟骨折早已癒合。鍾
    君目前於骨肌肉系統方面，並無重大顯著之肢體障礙，勞動
    能力減損主要在右肩上舉不足，減損約在百分之五以下等語
    ，而桃園療養院則認：戊○○腦傷後生活功能顯著下降，表
    現於記性變差，教過的事學不起來，穿衣服須人監督，不會
    用錢，不會買東西，自己出門至稍遠處會迷路、與人互疏離
    。課業成積（文科和術科）退步，且較一般人落後甚多。心
    理測驗結果顯示目前鍾君智能屬中度智能不足，與其車禍前
    學習成就相比，顯示其因腦傷造成智力功能明顯受損，行為
    觀察與家屬自陳量表（SCL-90-R= II），顯示個案有顯著憂
    鬱、焦慮、易怒情緒，表情平淡，行為小孩子氣。有下述認
    知功能缺陷：時間、個人訊息、及地點定向感；記憶功能─
    遠期與近期記憶，非語言學習及十分鐘延宕回憶，但認有助
    於其學習新事物；語言功能─命名、覆誦、聽覺理解；口頭
    閱讀與書寫功能。個案的執行功能及空間知覺能力無顯著缺
    損。綜前述顯示個案有記憶及語言損害等多重認知缺陷，影
    嚮其職業與社會功能，診斷為器質性失智症。鍾君精神狀況
    有無回復可能方面，其腦傷至今已三年，於傷後第一年功能
    有明顯進步，之後改善程度有限，其病情應已達穩定之程度
    ，依一般情況，腦傷之病人也大都在二至三年後達到病情穩
    定之情況，因此之後鍾君病情回復之可能性甚微等語，亦有
    各該院九十五年七月二十六日校附醫秘字第0950002867號及
    九十六年六月二十二日桃衛醫字第0960003584號函文各乙紙
    可參，本院參酌上開鑑定結果，認原告戊○○就肢體活動部
    分，雖僅受有約百分之五之活動能力減損，然評鑑勞動能力
    有無缺損，應以該侵權行為對被害人之精神及肢體有無造成
    不能回復或難以回復之障害而為綜合評價，應不得僅以被害
    人肢體現是否罹有障害為斷，本件原告戊○○現精神狀況既
    已達到中度智能不足之程度，揆諸上開說明，其目前精神狀
    況之缺損顯亦嚴重影響其勞動能力，是以關於計算原告戊○○勞動力減損之比率，應以百分之五十為準。
  (3)又原告乙○○、戊○○主張所受減少勞動能力之損害期間，
    應算至勞動基準法所定勞工退休年齡即六十歲為止，及請求
    按行政院八十六年十月十六日頒布施行最低基本工資每月一
    萬五千八百四十元為基準，計算原告二人將來每月工作收入
    之標準等語，為被告所不爭執，且與法並無不合，堪稱允當
    。
  (4)準此，原告二人主張渠等分別於九十七年八月間（乙○○）
    、九十五年八月間（戊○○）自高職畢業後即可得就業時起
    計算至六十歲，各尚可工作四十一年（乙○○）、四十三年
    （戊○○），以每月一萬五千八百四十元，乘以各喪失勞動
    能力百分之五、百分之五十，再依霍夫曼計算式扣除中間利
    息，原告乙○○所受勞動能力減損之損害為二十一萬二千二
    百三十三元（計算式：即15840 乘以霍夫曼係數267.000000
    00，再乘以5 ％，小數點以下捨去），而原告戊○○所受勞
    動能力減損之損害則為二百十八萬三千六百八十八元（計算
    式：即15840 乘以霍夫曼係數275.00000000，再乘以50 ％
    ，小數點以下捨去）。
（三）增加日常生活之需要
    原告另主張渠等因上述傷害而需復健，增加日常生活之照護
    ，而各請求十萬元（乙○○）、五十萬元（戊○○）、十萬
    元（甲○○）云云，此為被告所否認，而原告就此亦未提出
    任何積極事證以實其說，渠等空言主張，自屬無據，是以原
    告關於此部分之請求，不應准許。
（四）精神慰撫金：
    本件系爭車禍之發生，緣係被告疏於注意，於行經上開交岔
    路口時，遇紅燈竟未停止仍闖越前行，且疏未注意車前左側
    是否有來車要通過該交岔路口之狀況，即貿然以五十公里之
    時速超速往前駛入該交岔路口，另原告乙○○從高架道路下
    之涵洞駛出欲通過系爭交岔路口時，亦疏未確實查看右側正
    有駕車超速行駛且闖紅燈意欲通過該交岔路口直行之狀況，
    即貿然前行駛入交岔路口，致二車碰撞，肇生本件事故，原
    告乙○○與被告均有疏未盡其應注意之義務而有過失，業如
    前述，而原告乙○○因此受有右股骨幹開放性骨折、脛骨與
    腓骨閉鎖性骨折、臉部之開放性傷口、骨盆閉鎖性骨折等傷
    害，原告甲○○受有損傷後之硬腦膜外出血、右股骨骨折等
    傷害，原告戊○○受有左顱內出血、右橈骨、尺骨骨折等傷
    害，另原告三人遭逢本件車禍各約年僅十四歲（乙○○、七
    十八年七月二十九日生）、十五歲（戊○○、七十七年十一
    月二十二日生）、十三歲（甲○○、七十九年六月六日生）
    ，而原告乙○○、戊○○受有上開傷害，就其日後生活之不
    便及所造成之障害，均已如事實及理由欄六之（二）所述，
    至原告甲○○則於事故發生後，立即接受開顱切除手術及右
    側股骨鋼釘內固定手術，於住院十七日期間一度經醫師為核
    發病危通知，而出院後，復先後門診八次，且一年後應再行
    手術摘除內固定鋼釘，此有原告甲○○提出壢新醫院診斷證
    明書三紙可稽，堪認原告三人所受難精神之痛苦非輕；另被
    告於肇事時為二十七歲（六十五年五月十八日生），被告於
    本院審理時就肇事過程不予爭執，而其於本院審理終結前分
    別給付原告乙○○三萬元、戊○○五萬元、甲○○三萬元，
    作為彌補原告所受損害之給付。是本院審酌上情、原告所受
    精神上痛苦程度及兩造之財產狀況等一切情狀，認本件原告
    三人關於慰撫金之請求，應分別於五十萬元（乙○○）、一
    百四十萬元（戊○○）及二十五萬元（甲○○）之範圍內始
    稱允當，應予准許。
（五）前開金額合計之結果，原告三人分別得請求之金額為七十
      八萬二千二百三十三元（乙○○）、三百六十四萬八千三
      百三十元（戊○○）、二十八萬四千九百九十九元（甲○○）。
七、按損害之發生或擴大，被害人與有過失者，法院得減輕賠償
    金額或免除之；又上項規定，於被害人之代理人或使用人與
    有過失者，準用之，民法第二百十七條第一項、第三項定有
    明文；本件原告乙○○於上開事故發生時，係騎乘機車附載
    原告戊○○、甲○○，而乙○○非但因未達考領輕型機器腳
    踏車駕駛執照之年齡而未領有駕照，且其騎乘機車行經上開
    路段時，亦有疏未確實查看系爭交岔路口通行狀況；另原告
    三人於上開時地騎乘機車時均未配帶安全帽，且超過道路交
    通安全規則第八十八條第一項第二款機車附載一人之限制等
    情，業為原告訴訟代理人自承屬實。而查本件系爭車禍之發
    生，緣係被告疏於注意，於行經上開交岔路口時，遇紅燈竟
    未停止仍闖越前行，且疏未注意車前左側是否有來車要通過
    該交岔路口之狀況，即貿然以五十公里之時速超速往前駛入
    該交岔路口，及原告乙○○從高架道路下之涵洞駛出欲通過
    系爭交岔路口時，亦疏未確實查看右側正有駕車超速行駛且
    闖紅燈意欲通過該交岔路口直行之狀況，即貿然前行駛入交
    岔路口，致二車碰撞，已如前揭所述，則原告乙○○於事故
    發生時所生前揭違規事項，既同為本件事故發生之競合原因
    ，而原告戊○○、甲○○亦應就其使用人乙○○之上開過失
    ，同負自己過失之責，堪認原告三人就本件損害之發生與有
    過失。又本件車禍之發生，固肇因於被告及原告乙○○之駕
    （騎）乘車輛之疏失，惟原告三人於事故發生時，本身既有
    前揭未配帶安全帽、騎乘機車附帶一人以上之違規事項，且
    此違規事項足以影響原告三人所受損害之範圍（即原告乙○○遭踫撞後，使張女更難以持維持機車、附載坐人之重心，
    進而減輕損害及原告三人均可避免頭部遭傷害），堪認原告
    三人就本件損害之擴大亦與有過失。本院斟酌上開情狀及原
    告三人身體分別受傷之狀況後認兩造之過失比例，應分別酌
    定為三比七（原告乙○○與被告間）、五比五（原告戊○○
    與被告間）、三比七（原告甲○○與被告間），而認原告三
    人上開請求損害賠償之金額應分別核減為五十四萬七千五百
    六十三元（乙○○，小數點以下四捨五入，下同）、一百八
    十二萬四千一百六十五元（戊○○）、十九萬九千四百九十
    九元（甲○○）。
八、再者，原告三人系爭車禍事故發生後，已分別領取強制汽車
    保險理賠金五十一萬零六百五十元（乙○○）、一百十七萬
    四千六百七十五元（戊○○）、六萬四千六百零二元（甲○○），已如不爭執事項（四）所述，而依強制汽車責任保險
    法第三十二條：「保險人依本法所為之保險給付，視為被保
    險人損害賠償金額之一部分；被保險人受賠償請求時，得扣
    除之。」之規定，原告三人既已向汽車責任保險之保險人領
    得前開保險金，則渠等所得對被告請求之損害賠償金額，自
    應扣除已領得之前開理賠金額，此外，被告於系爭事故發生
    後，亦已分別給付原告乙○○三萬元、戊○○五萬元、甲○○三萬元，已如前述，原告三人所得對被告請求之損害賠償
    金額，亦應扣除此部分之金額，準此，原告三人各僅得請求
    六千九百十三元（乙○○）、五十九萬九千四百九十元（戊○○）、十萬四千八百九十七元（甲○○）。
九、末按，民法第二百十三條第二項有關法定遲延利息之規定，
    惟有「因回復原狀而應給付金錢者」始有適用，尚難據此認
    為所有損害賠償債務成立之同時，履行期即為屆至，是除民
    法第二百十三條第二項之規定外，其他損害賠償債權於成立
    後，猶須待債權人行使請求權，債務人受催告時起，其定有
    履行期限者，則自其期限屆滿時起始負遲延責任（民法第二
    百二十九條參照），本件原告三人請求被告分別自起訴狀繕
    本送達翌日即九十四年一月十八日起至清償日止，各依法定
    利率即週年利率百分之五計算遲延利息，應屬有據。
十、綜上所述，本件被告因過失不法侵害原告三人之身體、健康
    ，造成原告所受上開之損害，從而，原告依侵權行為法律關
    係請求被告給付如主文第一項至第三項所示之金額、遲延利
    息，於此範圍內之請求為有理由，逾此範圍之請求，則無理
    由，應予駁回。又本件原告勝訴部分，兩造雖均分別陳明願
    供擔保，聲請宣告假執行或免為假執行，惟本件命被告分別
    給付予原告乙○○、甲○○部分，均尚未逾五十萬元，本院
    應依民事訴訟法第三百八十九條第一項第五款規定職權宣告
    為假執行，並就原告戊○○及被告聲請部分，分別酌定相當
    擔保金額，准許原告戊○○、被告於供擔保後為假執行及免
    為假執行。至原告敗訴部分，渠等假執行之聲請失所附麗，
    應予駁回。末本件事證已臻明確，兩造其餘攻擊防禦方法，
    核與判決結果無影響，毋庸再予一一論述，附此敘明。
據上論結，本件原告之訴為一部有理由，一部無理由，依民事訴
訟法第七十九條、第八十五條第一項、第三百八十九條第一項第
五款、第三百九十二條第二項，第三百九十條第二項，判決如主
文。
中　 華 　民 　國　 九十六   年　　八　　月　  十  　 日
                         民事第二庭  法　官　石有為
以上正本，係照原本作成。
如對本判決上訴，須於判決送達後二十日內向本院提出上訴狀
                                     書記官　黃珮娟
中　 華 　民 　國 　九十六 　年　  八  　月　 　十　　日
